【裁判字號】    98,交聲,4105
【裁判日期】    981120
【裁判案由】    違反道路交通管理處罰條例聲明異議
【裁判全文】
臺灣臺北地方法院交通事件裁定        98年度交聲字第4105號
原處分機關  臺北市交通事件裁決所
異  議  人
即受處分人  甲○○
上列異議人即受處分人因違反道路交通管理處罰條例案件，對於
臺北市交通事件裁決所於民國 98年11月9日所為之處分（原處分
案號：北市裁罰字第裁22-A00YS9410號）聲明異議，本院裁定如
下：
    主  文
異議駁回。
    理  由
一、原處分機關處分意旨略以: 異議人即受處分人甲○○騎乘其
    所有車牌號碼 968-BDZ重型機車，於民國98年8月18日9時25
    分，在臺北市○○○道內（北向南）肇事，雖未造成他人受
    傷或死亡，然未依規定處置逃逸，為臺北市政府警察局文山
    第二分局交通分隊員警舉發，並由臺北市交通事件裁決所依
    道路交通管理處罰條例第 62條第1項、違反道路交通管理事
    件統一裁罰基準表規定，以北市裁罰字第裁22-A00YS9410號
    裁罰新臺幣（下同）3,000元，並吊扣駕駛執照1個月，及施
    以道路交通安全講習。異議人於 98年11月9日收受裁決書後
    ，旋於同日提出本件聲明異議。
二、聲明異議意旨略以：異議人固曾於上開時地騎乘前揭重型機
    車與小客車發生輕微擦撞，惟隨即減速查看機車並無損害，
    另查看對方狀況，見其亦無停車舉動，遂即騎車離去。在道
    路上行車難以避免發生輕微擦撞，異議人事後遭警方初步研
    判有「肇事逃逸」之嫌而約談，惟事發當時對方汽車並無損
    害，雙方亦無受傷，無所謂賠償問題，更應無「肇事逃逸」
    情形。因認原處分顯有不當，依法聲明異議云云。
三、按汽車駕駛人駕駛汽車肇事，無人受傷或死亡而未依規定處
    置者，處1,000元以上3,000元以下罰鍰；逃逸者，並吊扣其
    駕駛執照1個月至3個月。前開所指之汽車，包括機器腳踏車
    ，道路交通安全規則第 2條第1項第1款亦足參照。又汽車駕
    駛人違規肇事受吊扣駕駛執照處分者，應接受道路交通安全
    講習，道路交通管理處罰條例第62條第1項、第24條第1項第
    1款亦分別規定甚明。而道路交通管理處罰條例第62條第1項
    規定所稱「依規定處置」，應指依道路交通事故處理辦法第
    3條第4款：「不得任意移動肇事車輛及現場痕跡證據。但無
    人傷亡且車輛尚能行駛，或有人受傷且當事人均同意移置車
    輛時，應先標繪車輛位置及現場痕跡證據後，將車輛移置不
    妨礙交通之處所」，及同條第 5款：「通知警察機關。但無
    人受傷或死亡且當事人當場自行和解者，不在此限」。是汽
    、機車駕駛人駕駛、騎乘汽、機車發生交通事故，其無人傷
    亡且車輛尚能行駛者，不論其責任之歸屬為何，應先標繪車
    輛位置及現場痕跡證據後，將車輛移置不妨礙交通之處所；
    在無人受傷或死亡之情形，除當事人間當場自行和解者外，
    仍應通知警察機關。
四、異議人雖以前述理由具狀聲明異議，惟查異議人於上揭時、
    地騎乘前開重型機車，與他人汽車發生擦撞而肇事後，未對
    車輛位置及現場痕跡證據為適當標繪，且未與被撞車主和解
    或經其同意前，即擅自將車輛駛離，亦未立即通知警察機關
    處理等情，為異議人不爭執否認，並有臺北市政府警察局98
    年10月7日掌電字第A00YS9410號舉發違反道路交通管理事件
    通知單在卷可稽。又參諸上開道路交通事故處理辦法第 3條
    第4款、第5款之規定可知，發生交通事故時，駕駛人或肇事
    人不得任意移動肇事車輛及現場痕跡證據；且無人傷亡且車
    輛尚能行駛，或有人受傷且當事人均同意移置車輛時，仍應
    先標繪車輛位置及現場痕跡證據後，將車輛移置不妨礙交通
    之處所，並通知警察機關，而衡酌異議人既坦認其於前揭時
    地騎乘上開車輛肇事，而未依規定處置即離去之事實，足徵
    異議人確有於上開時間、地點肇事後，未對車輛位置及現場
    痕跡證據為適當標繪，且未與被撞車主當場和解，即擅自將
    車輛駛離，亦未立即通知警察機關處理之事實，洵堪認定，
    是異議人聲明異議理由謂其無肇事逃逸情形云云，委無足採
    。至於異議人事後接獲舉發機關通知約談，及對方是否有無
    到場等情，乃屬事後態度問題，與本件交通罰責是否成立無
    涉，附此敘明。
五、綜上所述，受處分人確有於前揭時地騎乘上開機車肇事，無
    人受傷或死亡而未依規定處置並逃逸之違規行為，應可確定
    。原處分機關即臺北市交通事件裁決所據此引用道路交通管
    理處罰條例第 62第1項、第24條第1項第1款及違反道路交通
    管理事件統一裁罰基準表規定，裁處異議人罰鍰 3,000元，
    並吊扣駕駛執照 1個月，及施以道路交通安全講習，於法並
    無不合，本件異議人之異議為無理由，應予駁回。
據上論斷，應依道路交通案件處理辦法第19條，裁定如主文。
中    華    民    國    98    年    11    月    20    日
                  交通法庭    法  官  詹慶堂
以上正本證明與原本無異。
如不服本裁定，應於裁定送達後5日內向本院提出抗告狀。
                              書記官  蔡易霖
中    華    民    國    98    年    11    月    20    日


司法院資訊處製作；財團法人民間司法改革基金會備份。
